臺灣高等法院刑事判決
                                   108年度上訴字第3497號
上  訴  人
即  被  告  許偉翔
上列上訴人因詐欺等案件，不服臺灣臺北地方法院108 年度訴字
第156 號，中華民國108 年9 月20日第一審判決（起訴案號：臺
灣臺北地方檢察署107 年度偵字第18143、23047號），提起上訴
，本院判決如下：
    主  文
上訴駁回。
    事實及理由
一、本案經本院審理結果，認原審以上訴人即被告（下稱被告）
    犯刑法第216條、第211條行使偽造公文書罪、同法第339條
    之4第1項第1款、第2款三人以上共同冒用公務員名義詐欺取
    財罪、同法第339條之2第1項以不正方法由自動付款設備取
    得他人之物罪，並依刑法第55條想像競合犯規定，從一重論
    以三人以上共同冒用公務員名義詐欺取財罪，判處有期徒刑
    一年二月，又依刑法第219條規定將原判決附表二所示公文
    書上偽造之公印文及印文宣告沒收，及依刑法第38條之1第1
    項、第3項規定宣告沒收其犯罪所得新臺幣（下同）3,000元
    ，併諭知於全部或一部不能沒收或不宜執行沒收時，追徵其
    價額；另針對檢察官起訴之組織犯罪防制條例第3條第1項後
    段參與犯罪組織罪，及洗錢防制法第15條第1項之洗錢罪部
    分，分別不另為不受理及不另為無罪之諭知，核其認事用法
    及量刑均無不當，應予維持，爰引用原審判決書記載之事實
    、證據及理由（如附件），並補充如下。
二、被告上訴意旨略以：被告家中尚有年邁之祖父母需扶養，被
    告於開庭時亦坦認所有犯行，原審判處有期徒刑一年二月，
    實屬過重，請給予被告改過自新之機會，改判被告較輕之刑
    度等語。
三、原審量刑並無違法或不當：
    (一)按刑之量定，為求個案裁判之妥當性，法律賦予法院有
        裁量之權，其裁量權之行使，除應以行為人之責任為基
        礎，並審酌刑法第57條各款所列事項等一切情狀外，並
        應受比例、平等原則之拘束，俾符合罪刑相當，使罰當
        其罪、輕重得宜。
    (二)本院審酌被告正值青年，不循正當管道獲取財物，竟參
        與詐欺集團向不特定社會大眾行騙，以假冒公務員、擔
        任車手之分工方式，利用一般民眾欠缺法律專業知識，
        不熟悉司法機關案件之處理流程，及信賴公務員執行職
        務之公權力，以向告訴人鄭劉淑真詐取財物，造成告訴
        人受有40萬元之財產損失，嚴重危害社會治安，所為實
        屬不該，未與告訴人達成和解，亦未賠償告訴人損失，
        及被告坦承犯行、在本案扮演角色及分工情形、不法犯
        罪所得為3,000元、國中畢業、未婚、現與父親同住、
        曾擔任招牌工學徒、日薪約1,200元等一切情狀，認原
        審量處有期徒刑一年二月，並未逾越法定刑度，亦未違
        反比例原則或罪刑相當原則，刑度尚稱妥適，應予維持
        。被告上訴意旨請求輕判，並無理由。
四、關於原判決不另為公訴不受理諭知（即被告被訴違反組織犯
    罪條例部分）之補充說明：
    (一)檢察官主張被告於本案除犯上開罪名，另犯組織犯罪防
        制條例第3條第1項後段參與犯罪組織罪等語。
    (二)按組織犯罪防制條例於106年4月19日修正公布，擴大犯
        罪組織之定義，將具有持續性及牟利性之詐欺集團亦納
        為犯罪組織之犯罪類型，從而，行為人參與以詐術為目
        的之犯罪組織，即尚有待其他加重詐欺犯罪，以確保或
        維護此一繼續犯之狀態。基此，行為人參與詐欺犯罪組
        織之先行為，與其嗣後著手實行加重詐欺行為間，雖在
        時間及場所未能完全重合，在自然意義上非完全一致，
        然二者具有階段性之緊密關聯性，並有部分合致，復為
        確保及維護犯罪組織之宗旨或目的所必要，自得評價為
        單一行為，而有想像競合犯之適用，如予數罪併罰，反
        有過度評價之疑，實與人民法律感情不相契合。惟倘行
        為人於參與詐欺犯罪組織之繼續中，先後加重詐欺數人
        之財物，因該一貫穿全部犯罪歷程之參與犯罪組織的不
        法內涵，較之陸續實行之加重詐欺犯行為輕，自不能「
        以小包大、全部同一」，應僅就參與犯罪組織及首次加
        重詐欺二罪，依想像競合犯從一重之加重詐欺罪處斷。
        而此一參與犯罪組織之繼續行為，已為首次加重詐欺行
        為所包攝，自不得另割裂與其他加重詐欺行為，各再論
        以想像競合犯，以免重複評價。是以，第二次（含）以
        後之加重詐欺犯行，應單純依數罪併罰之例處理，當無
        從將一參與犯罪組織行為割裂再另論一參與犯罪組織罪
        ，而與第二次（含）以後所犯加重詐欺罪從一重論處之
        餘地（最高法院108年度台上字第337號判決意旨參照）
        。
    (三)原判決認定：被告除本案外，另於107年7月間參與吳昱
        辰及綽號「阿德」之人所屬詐欺犯罪組織，冒充檢察官
        名義詐欺被害人劉葉曼青之犯行，另經臺灣新北地方檢
        察署檢察官以107年度偵字第2346、35101號提起公訴，
        並於107年11月19日先繫屬於臺灣新北地方法院，於原
        判決裁判時（108年9月20日），該案仍由臺灣新北地方
        法院以107年度金訴字第85號審理中（該案嗣於108年11
        月26日宣判，尚未確定）。查該案與本案犯罪組織成員
        相同、犯罪手法相同，足認被告於該案參與之犯罪組織
        與本案犯罪組織相同，且該案先經檢察官起訴繫屬法院
        ，本案就被告所涉參與犯罪組織罪部分應屬檢察官就同
        一案件重行起訴，本應為不受理之判決，但此部分如構
        成犯罪，與被告前述經本院論罪科刑部分有裁判上一罪
        關係，故不另為不受理之諭知等情。
    (四)且查，被告於106年6月間即已加入綽號「阿德」之人所
        屬詐欺集團犯罪組織，並與集團成員共同基於為自己不
        法所有之意圖及詐欺犯意聯絡，由被告擔任提領被害人
        款項之車手工作。該詐欺集團內不詳姓名年籍之成員，
        先於107年6月14日去電害人陳盧賢蘭並對之佯稱：因伊
        涉嫌洗錢罪，若不想被檢察官羈押，則必須交出動產或
        不動產云云，致陳盧賢蘭陷於錯誤，而依詐欺集團成員
        指示，自其設於郵局及渣打國際商業銀行帳戶內提領款
        項共180萬元，並先後於107年6月19至同年月22日，將
        該款項分別交付給被告，再由被告交付給姓名年籍不詳
        之其他詐欺集團成員，被告則從中獲取酬勞3,000元等
        事實，業經臺灣桃園地方檢察署檢察官於108年2月12日
        偵查終結對被告提起公訴，經臺灣桃園地方法院以108
        年度審易字第993號審理後，於108年9月9日判決被告犯
        三人以上共同冒用公務員詐欺取財罪，處有期徒刑一年
        ，現上訴於本院中尚未確定等情，有本院被告前案紀錄
        表、該案起訴書及刑事判決書各1份在卷可稽。觀諸被
        告於該案與本案所涉之犯罪組織成員相同、犯罪手法亦
        相同，足認被告於該案參與之犯罪組織與本案犯罪組織
        相同。且被告於該案之加重詐欺犯行，其犯罪時間在10
        7年6月間，係在本案及前揭臺灣新北地方法院107年度
        金訴字第85號所認定之詐欺犯行之前，應係其加入犯罪
        組織後之「首次」加重詐欺犯行。是依前揭最高法院10
        8年度台上字第337號判決意旨，被告應於該案中論以組
        織犯罪防制條例第3項第1項後段之參與犯罪組織罪，並
        與其於該案中另犯之加重詐欺罪，依想像競合犯規定從
        一重論處，原判決所引被告「首次」犯加重詐欺罪之偵
        審案號雖有誤會，惟認不應於本案中再論被告以參與犯
        罪組織罪應不另為不受理諭知，則無不合，併此敘明。
五、綜上所述，本件被告上訴為無理由，應予駁回。
六、被告經本院合法傳喚，無正當理由不到庭，爰不待其陳述，
    逕為一造辯論判決。
據上論斷，依刑事訴訟法第368條、第371條、第373條，判決如
主文。
本案經臺灣臺北地方檢察署檢察官李建論提起公訴，臺灣高等檢
察署檢察官古慧珍到庭執行職務。
中    華    民    國    109   年    1     月    9     日
                  刑事第十四庭  審判長法  官  黃斯偉
                                      法  官  許泰誠
                                      法  官  紀凱峰
以上正本證明與原本無異。
如不服本判決，應於收受送達後10日內向本院提出上訴書狀，其
未敘述上訴之理由者並得於提起上訴後10日內向本院補提理由書
（均須按他造當事人之人數附繕本）「切勿逕送上級法院」。
                                      書記官  朱家麒
中    華    民    國    109   年    1     月    9     日
附錄本案論罪科刑法條全文：
中華民國刑法第211條：（偽造變造公文書罪）
偽造、變造公文書，足以生損害於公眾或他人者，處 1 年以上
7 年以下有期徒刑。
中華民國刑法第216條：（行使偽造變造或登載不實之文書罪）
行使第 210 條至第 215 條之文書者，依偽造、變造文書或登載
不實事項或使登載不實事項之規定處斷。
中華民國刑法第339條之2：（違法由自動付款設備取得他人之物
之處罰）
意圖為自己或第三人不法之所有，以不正方法由自動付款設備取
得他人之物者，處 3 年以下有期徒刑、拘役或 30 萬元以下罰
金。
以前項方法得財產上不法之利益或使第三人得之者，亦同。
前二項之未遂犯罰之。
中華民國刑法第339條之4：
犯第 339 條詐欺罪而有下列情形之一者，處 1 年以上 7 年以
下有期徒刑，得併科 1 百萬元以下罰金：
一、冒用政府機關或公務員名義犯之。
二、三人以上共同犯之。
三、以廣播電視、電子通訊、網際網路或其他媒體等傳播工具，
     對公眾散布而犯之。
前項之未遂犯罰之。